【裁判字號】    89,易,1498
【裁判日期】    890822
【裁判案由】    傷害
【裁判全文】
臺灣板橋地方法院刑事判決                        八十九年度易字第一四九八號
    公  訴  人  臺灣板橋地方法院檢察署檢察官
    被      告  丙○○
                甲○○
                乙○○○
右列被告因傷害案件，經檢察官提起公訴（八十九年度偵字第三一七五號），本院判
決如左：
    主      文
丙○○傷害人之身體，處拘役伍拾玖日，如易科罰金以參佰元折算壹日。
甲○○共同傷害人之身體，處拘役肆拾日，如易科罰金以參佰元折算壹日。
乙○○○共同傷害人之身體，處拘役肆拾日，如易科罰金以參佰元折算壹日，緩刑貳
年。
    事      實
一、緣丙○○、甲○○原係夫妻關係，於民國八十八年八月二十三日離婚，乙○○○
    則係甲○○之母。甲○○、乙○○○二人，於八十八年十一月九日前往丙○○位
    於台北縣新莊市○○街五四巷六弄十三號五樓住處，欲探望甲○○與丙○○所生
    之子，惟因此在同日下午一時四十分許在上址大門內樓梯間發生爭吵，甲○○、
    乙○○○竟皆因一時氣憤，而基於傷害之犯意聯絡，與基於傷害犯意之丙○○相
    互毆打，使丙○○因而受有陰莖挫擦傷、臉、手、足多處挫擦傷等傷害，甲○○
    則受有右側頭顱鈍傷、右側嘴角瘀傷、左側腳踝瘀傷等傷害，乙○○○則受有胸
    部鈍傷等傷害。
二、案經丙○○、甲○○、乙○○○分別訴由台北縣警察局新莊分局報請台灣板橋地
    方法院檢察署檢察官偵查起訴。
    理      由
一、訊之被告丙○○、甲○○、乙○○○均供承有於上開時地相互發生爭執之事實，
    惟均矢口否認有何傷害之犯行，被告丙○○辯稱：伊於前開時、地，係遭被告甲○○、乙○○○聯手毆打，伊完全未打甲○○及乙○○○、亦完全未與其二人拉
    扯、完全未接觸到二人身體、二人離開時並未受傷，並陳稱當時被告乙○○○用
    雙手抓住伊之頭髮壓在地上，伊是仰躺在地上，而被告甲○○則用雙腳分踩伊之
    雙腳，並用右手抓住伊的下體，約持續二、三十分鐘，為求控告對方，因此毫無
    反抗，亦不知對方傷勢如何造成，若伊反抗對方傷勢將不止如此；被告甲○○辯
    稱：當時因小孩不在，其與乙○○○原擬下樓離去，但二人到達一樓時，丙○○
    擋住鐵門要求理論，因此其先上二樓欲請住戶幫忙開門，忽然聽到留在一樓之乙○○○喊救命，其趕下樓察看時，見到丙○○以拳頭攻擊乙○○○胸部及拉頭髮
    ，其當時所見被告乙○○○僅有自衛用手撥開丙○○的手，其亦只有拉丙○○的
    手防止伊繼續打乙○○○，雙方即在該處拉扯，均有受傷，其當時懷孕，不可能
    冒險去踩丙○○；被告乙○○○辯稱：當時在大門內樓梯間，丙○○出手打其頭
    部及胸部，其頭被打一下後有點昏，甲○○聽到其叫聲才趕快從二樓下來，但其
    和甲○○與丙○○繼而互有拉扯，丙○○有可能因此受傷云云。惟查：被告甲○○及乙○○○到訪被告丙○○住處之本意，係為探視小孩而遠自台南北上，此部
    分事實三位被告均表屬實，若被告丙○○並未挑釁，殊難想像被告甲○○及乙○○○會在離開被告丙○○五樓住處而到達一樓門口前時突發攻擊，而被告丙○○
    當時若毫無抵抗，爰不論依被告丙○○上開所述之情狀，被告甲○○若欲同時以
    雙腳分踩丙○○之雙腳踝，並以單手抓住丙○○之下體，顯需彎腰俯身並維持平
    衡達二、三十分鐘，且若丙○○稍一扭動，即有可能因此跌倒受傷，更有因而流
    產之危險，殊難想像甲○○何需以此怪異姿勢，又有何必要以此方式遂其傷害犯
    行，是被告丙○○所述情節顯不合理，尚難憑信；至被告甲○○所稱，其親見乙○○○被抓頭髮部分，業據被告乙○○○否認稱：「沒有，他（丙○○）只有拉
    我的衣領」（八十九年八月十五日審判筆錄），而被告乙○○○稱辯稱其與甲○○均未還手，與二人前於警訊中均坦承與被告丙○○於口角後發生爭打、還手（
    八十八年十一月九日警訊筆錄）等情亦有所不符，均難憑採。足見被告三人所辯
    均有不實，而右揭相互傷害之事實，業據被告即告訴人丙○○、甲○○、乙○○○於警訊及偵審時分別指訴綦詳，並有丙○○提出之新泰綜合醫院診斷證明書、
    甲○○、乙○○○提出之長庚紀念醫院甲種診斷證明書三紙附於偵查卷可稽。綜
    上所述，被告三人前開各該所辯，應係事後卸責之詞，尚難採信，本件事證已臻
    明確，被告等犯行均堪以認定。至被告丙○○歷經數次訊問，迨至審判庭辯論時
    ，方始提出要求傳訊當日到場處理之警員，惟查當日警員到場時，被告甲○○及
    乙○○○已行離去，業經被告丙○○供明在卷，經核尚無必要，本院即不予傳訊
    ，附此敘明。
二、核被告丙○○、甲○○、乙○○○三人所為，均各犯刑法第二百七十七條第一項
    之普通傷害罪。被告甲○○、乙○○○二人，對於前開傷害丙○○犯罪之實施，
    有犯意之聯絡及行為之分擔，俱為共同正犯。爰分別審酌被告丙○○就與前妻間
    之家庭及感情糾紛，不思循理性途徑謀求解決，反而藉機挑起爭端、以激烈肢體
    衝突方式發洩憤恨，徒然增加彼此怨懟而無濟於事，犯後猶飾詞圖卸、態度惡劣
    ，不諱言欲藉刑事訴訟進行報復，並參酌其犯罪之手段、所生危害等一切情狀，
    及被告甲○○、乙○○○否認犯行、避重就輕等一切情狀，暨被告等各自所受之
    傷害，各量處如主文所示之刑，並均諭知易科罰金之折算標準，以示懲儆。末查
    被告乙○○○前於八十一年曾受有期徒刑二月之宣告，易科罰金執行完畢後，五
    年內未曾受有期徒刑以上刑之宣告，此有台灣高等法院檢察署刑案紀錄簡覆表在
    卷可憑，因一時失慮，偶罹刑典，事後曾數度當庭表示願意和解，惟經被告丙○○堅拒，顯見尚有悔意，經此刑之宣告後，應知警惕而無再犯之虞，本院因認暫
    不執行其刑為當，予以宣告緩刑二年，用啟自新。
三、公訴意旨另以：被告丙○○基於傷害之犯意，於前揭時、地，毆打告訴人即被告
    乙○○○，致乙○○○受有右手掌、右手第三指輕微割裂傷等傷害，因認被告丙○○涉犯刑法第二百七十七條第一項之傷害罪嫌。公訴人認被告丙○○涉有前揭
    罪嫌，無非以告訴人乙○○○所提出之長庚紀念醫院甲種診斷證明書一份為其論
    據，惟查告訴人乙○○○就其手部所受傷害，固稱「因為他（丙○○）要打我，
    我用手撥開他的手因此受傷」（八十九年八月十五日審判筆錄），然於本院前次
    訊問時則係稱「丙○○指著我的臉罵我，我就撥開他的手，然後他就打我的耳光
    ，我頭就暈暈的，甲○○就來拉丙○○，雙方就打起來，我就在旁邊」（八十九
    年五月十九日訊問筆錄），依其所陳，均係在丙○○有傷害犯行前主動以手撥擋
    ，而丙○○係以徒手毆擊，依常情亦無造成割裂傷之可能，顯見驗傷診斷書上所
    載乙○○○所受上開傷害，並非因被告丙○○之傷害行為造成，此外復查無其他
    積極證據，足資證明被告丙○○有前揭公訴意旨所指之此部分傷害犯行，則被告
    丙○○被訴之前揭傷害犯行尚屬不能證明；公訴意旨復以：被告甲○○、乙○○○基於傷害之犯意聯絡，共同於前揭時、地，毆打告訴人即被告丙○○，使丙○○受有胸悶之傷害，因認被告甲○○、乙○○○均涉犯刑法第二百七十七條第一
    項之傷害罪嫌。惟查公訴人認為被告甲○○、乙○○○涉有此罪嫌，無非以告訴
    人丙○○提出之新泰綜合醫院診斷證明書為據，然依丙○○自承「他們應該沒有
    碰到我的胸部。我也有心臟病。」（八十九年六月九日訊問筆錄），足見該驗傷
    診斷書所載告訴人丙○○所受上開傷害，並非因被告甲○○及乙○○○之傷害行
    為造成，此外復查無其他積極證據，足資證明被告甲○○及乙○○○有前揭公訴
    意旨所指之此部分傷害犯行，則渠等被訴之前揭傷害犯行尚屬不能證明，被告三
    人堅決否認有此部分犯行，尚非全然無據而堪予採信。本應為無罪之諭知，惟公
    訴意旨認此部分與前揭論罪部分，有實質上一罪之接續犯關係，爰不另為無罪之
    諭知，附此敘明。
據上論斷，應依刑事訴訟法第二百九十九條第一項前段，刑法第二十八條、第二百七
十七條第一項、第四十一條、第七十四條第二款，罰金罰鍰提高標準條例第一條前段
、第二條，判決如主文。
本案經檢察官朱帥俊、黃明絹到庭執行職務。
中      華      民      國    八十九    年      八      月  二十二    日
                          臺灣板橋地方法院刑事第五庭
                                    審判長法  官  陳  秀  
                                          法  官  陳  福  來
                                          法  官  王  偉  光
如不服本判決，應於判決送達後十日內，向本院提出上訴狀，上訴於台灣高等法院。
                                          書記官  簡  永  聰
中      華      民      國    八十九    年      八      月     三十     日
附錄本案論罪科刑法條全文：
刑法第二百七十七條第一項
傷害人之身體或健康者，處三年以下有期徒刑、拘役或一千元以下罰金。
犯前項之罪因而致人於死者，處無期徒刑或七年以上有期徒刑，致重傷者，處三年以
上十年以下有期徒刑。


司法院資訊處製作；財團法人民間司法改革基金會備份。
